臺灣高等法院刑事判決
108年度交上訴字第178號
上  訴  人  臺灣桃園地方檢察署檢察官
被      告  陳清輝


選任辯護人  黃永嘉律師
            黃昆培律師
上列上訴人因被告過失致死案件，不服臺灣桃園地方法院106年
度交訴字第97號，中華民國108年8月16日第一審判決（起訴案號
：臺灣桃園地方檢察署105年度調偵字第2031號），提起上訴，
本院判決如下：
    主  文
原判決撤銷。
陳清輝犯過失致死罪，處拘役伍拾日，如易科罰金，以新臺幣壹
仟元折算壹日。緩刑貳年。
    犯罪事實
一、陳清輝受僱於○○交通公司，擔任營業用大貨車司機，為從事
    駕駛業務之人，於民國105年5月3日上午5時24分許，駕駛車
    號00-000號營業用大貨車，沿桃園市新屋區台66線往觀音方
    向行駛，在同路段與台31線路口停等紅燈，本應注意車前狀
    況，隨時採取必要安全措施，而當時天候晴、晨光，該路段
    為鋪設柏油、路面乾燥、無缺陷、無障礙路，視距良好之道
    路，並無不能注意之情事，竟疏未注意車前狀況，於該路口
    由紅燈轉綠燈之際，貿然啟動行駛，適有陳新興駕駛車號00
    0-00號營業用大貨車沿桃園市新屋區台31線往民族路五段方
    向行駛而來，並闖紅燈駛入該路口，陳清輝因未注意車前狀
    況而閃避不及，致兩車相撞，陳新興因此受有頭部鈍挫傷，
    導致顱底骨骨折、出血及神經性休克而死亡。
二、案經陳新興之配偶李美雲訴由桃園市政府警察局楊梅分局報
    告臺灣桃園地方檢察署檢察官偵查起訴。
    理  由
壹、證據能力方面：
一、按被告以外之人於審判外之言詞或書面陳述，除法律有規定
    者外，不得作為證據，刑事訴訟法第159條第1項定有明文。
    又被告以外之人於審判外之陳述，雖不符同法第159條之1至
    第159條之4之規定，而經當事人於審判程序同意作為證據，
    法院審酌該言詞陳述或書面陳述作成時之情況，認為適當者
    ，亦得為證據；當事人、代理人或辯護人於法院調查證據時
    ，知有同法第1項不得為證據之情形，而未於言詞辯論終結
    前聲明異議者，視為有前項之同意，為同法第159條之5所明
    定。對於本件判決所引之被告以外之人於審判外陳述之供述
    證據，當事人及辯護人均未爭執證據能力，且迄於本院言詞
    辯論終結時，復未聲明異議，經本院審認結果，上開證據均
    無違法取得或證明力明顯偏低之瑕疵，以之作為證據應屬適
    當，依刑事訴訟法第159條之5之規定，認有證據能力。
二、本判決下列認定事實所引用之非供述證據，並無證據證明係
    公務員違背法定程序取得之證據，且與本件待證事實具有自
    然之關聯性，當事人及辯護人對此部分之證據能力亦均不爭
    執，自得為證據使用。
貳、實體部分：
一、認定犯罪事實所憑之證據及理由
  ㈠上開事實，業據被告陳清輝坦承不諱，核與證人黃智福於警
    詢、證人姚嘉紘於偵查及原審證述車禍發生經過大致相符，
    復有證人即現場處理員警徐彩延於原審之證述，及道路交通
    事故現場圖、道路交通事故調查表㈠、㈡、現場暨車損照片、
    證號查詢汽車駕駛人資料附卷足參。又被害人陳新興經送往
    醫院急救，惟於到院時已無呼吸、心跳，且係受有頭部鈍挫
    傷，導致顱底骨骨折、出血及神經性休克而死亡，亦有桃園
    醫院新屋分院診斷證明書、相驗筆錄、相驗屍體證明書及檢
    驗報告書在卷可稽。
　㈡按汽車行駛時，駕駛人應注意車前狀況，並隨時採取必要之
    安全措施，道路交通安全規則第94條第3項定有明文。被告
    駕駛車輛行駛於道路上，自應遵守上開規定。而依道路交通
    事故調查報告表㈠所載，本件車禍發生時係晴天、晨光，該
    路段為鋪設柏油、路面乾燥、無缺陷，亦無障礙物、視距良
    好。被告於偵查及本院均坦承有未注意車前狀況之過失，雖
    其於警詢、偵查及原審亦供稱：當時綠燈起步時，左側有輛
    遊覽車擋住其左側視線，故一開始無法看到被害人車輛駛來
    云云。然證人姚嘉紘於偵查及原審均證稱：當時其駕駛遊覽
    車停在最內側車道停等紅燈，右側有台大貨車（即被告駕駛
    之車輛）停在其右後方，故他看不到左邊，迨變綠燈，其車
    輛一動，發現一台貨車闖紅燈，急忙煞車，但右側大貨車可
    能沒看到就直接衝出去，就與那台貨車相撞等語（見偵卷第
    9頁、原審卷第66-71頁），是被告綠燈起步時，雖一開始因
    左側停有姚嘉紘所駕駛之遊覽車，而擋住其左側視線，但因
    姚嘉紘立即停車，其在超過該遊覽車，進入路口時，其左側
    視線即未遭遮擋而可清楚看到被害人駕車闖紅燈駛入路口，
    此時其已無不能注意之情事，竟疏未注意車前狀況，致未能
    立即採取必要之煞停、閃避等安全措施，致兩車相撞，自有
    過失甚明。本案經送國立澎湖科技大學鑑定結果，亦認被告
    於紅燈進入路口，若有注意前方狀況，可看到被害人大貨車
    之起步接近，有足夠之認知反應時間，可採取有效之反應措
    施，例如：大幅減速或緊急煞車，以避免事故之發生，故本
    案肇事責任歸屬為：被害人駕駛營業大貨車，未遵守號誌指
    示行駛，且未注意右側來車，為肇事主因；被告駕駛營業大
    貨車，未充分注意車前狀況（左側來車），為肇事次因等情
    ，有交通事故鑑定意見書在卷可佐（見本院卷第171-188頁
    ）。再者，被害人因本件車禍死亡，是被告過失行為與被害
    人死亡間具有因果關係甚明。是其過死致人於死之犯行，應
    堪認定。　
  ㈢綜上所述，被告自白與事實相符，應堪採信。本案事證明確
    ，被告犯行堪予認定，應依法論科。
二、論罪科刑
  ㈠查被告於本案發生時受僱於○○交通公司，擔任營業用大貨車
    司機，為從事駕駛業務之人，其所為本件犯行，原應構成其
    行為時之刑法第276條第2項業務過失致死罪，然其行為後，
    刑法第276條業於108年5月29日修正，並於同年月31日施行
    。修正前刑法第276條第1、2項分別規定：「因過失致人於
    死者，處2年以下有期徒刑、拘役或2千元以下罰金」、「從
    事業務之人，因業務上之過失犯前項之罪者，處5年以下有
    期徒刑或拘役，得併科3千元以下罰金」；修正後刑法第276
    條刪除原條文第2項業務過失致死罪之規定，僅規定：「因
    過失致人於死者，處5年以下有期徒刑、拘役或50萬元以下
    罰金」。比較修正前刑法第276條第2項及修正後刑法第276
    條之規定，最重主刑與次重主刑均相同，而修正前刑法第27
    6條第2項之規定，並無選科罰金刑，且得併科罰金，而修正
    後同法第276條則有選科罰金刑，而無併科罰金刑，自以修
    正後之規定對被告較為有利，依刑法第2條第1項但書規定，
    應適用修正後刑法第276條過失致死罪之規定。
  ㈡核被告所為，係犯刑法第276條之過失致死罪。又本件報案人
    或勤指中心轉來資料未報明肇事人姓名，處理人員前往現場
    處理時，被告在場，並當場承認為肇事人，此有道路交通事
    故肇事人自首情形紀錄表在卷可稽（見相驗卷第37頁），爰
    依刑法第62條前段自首之規定，減輕其刑。
  ㈢爰以行為人之責任為基礎，審酌被告於綠燈起步時，因一時
    疏忽未注意車前狀況，致與闖紅燈之被害人車輛發生碰撞，
    致被害人死亡，其過失程度尚屬輕微、被害人過失程度較高
    ，本案造成被害人死亡之損害、被告之前無前科，有本院被
    告前案紀錄表足佐，及犯罪後坦承犯行，已與告訴人李美雲
    達成和解，有和解筆錄在卷可參（見原審卷第107頁），被
    告亦已依和解筆錄賠償新台幣90萬元，兼衡其自述高工畢業
    之智識程度、已婚、目前從事雜工之生活經濟狀況等一切情
    狀，量處如主文第二項所示之刑，並諭知易科罰金之折算標
    準。
　㈣末查，被告前未曾受有期徒刑以上刑之宣告，此有本院被告
    前案紀錄表在卷可參，其因一時疏忽，致罹刑章，且已與告
    訴人達成和解，並賠償告訴人新臺幣90萬元，已如前述，其
    經此偵審程序，當已知所警惕，信無再犯之虞，本院因認所
    宣告之刑，以暫不執行為適當，爰宣告緩刑2年，以啟自新
    。
三、撤銷改判之理由
    原審就未詳予斟酌卷內事證，而諭知被告無罪，容有未洽。
    檢察官就此提起上訴，指摘原判決不當，為有理由，自應由
    本院將原判決撤銷，改判決如主文第二項所示。
據上論斷，應依刑事訴訟法第369條第1項前段、第364條、第299
條第1項前段，刑法第2條第1項但書、第276條、第62條前段、第
41條第1項前段、第74條第1項第1款，刑法施行法第1條之1第1項
，判決如主文。
本案經檢察官蔡鴻仁提起公訴，檢察官王鈺玟提起上訴，檢察官
謝宗甫到庭執行職務。
中　　華　　民　　國　　109 　年　　7 　　月　　28　　日
                  刑事第十七庭  審判長法　官 鄭水銓
                                      法　官 黃雅芬
                                      法　官 李世華
以上正本證明與原本無異。
如不服本判決，應於收受送達後20日內向本院提出上訴書狀，其
未敘述上訴之理由者並得於提起上訴後20日內向本院補提理由書
（均須按他造當事人之人數附繕本）「切勿逕送上級法院」。
                                      書記官 莊佳鈴
中　　華　　民　　國　　109 　年　　7 　　月　　28　　日
附錄：本案論罪科刑法條全文
中華民國刑法第276條
因過失致人於死者，處5年以下有期徒刑、拘役或50萬元以下罰
金。